臺灣高雄地方法院刑事判決　　　　　　　96年度訴字第2634號
　　公　訴　人　臺灣高雄地方法院檢察署檢察官
　　被　　　告　丙○○
　　指定辯護人　本院公設辯護人乙○○
上列被告因偽造有價證券案件，經檢察官提起公訴（96年度偵緝
字第1686 號），本院判決如下：
    主  文
丙○○意圖供行使之用，而偽造有價證券，處有期徒刑貳年，緩
刑肆年。扣案如附表二所示之物沒收。
    事    實
一、丙○○明知其經濟狀況不佳、財力困窘，竟基於意圖供行使
    之用而偽造本票及意圖為自己不法所有之詐欺取財犯意，未
    經潘錦榮授權，於民國87年4 月23日某時許，在不詳地點，
    利用潘錦榮先前委請丙○○辦理房屋登記之用所交付之印章
    1 枚，逕自偽簽「潘錦榮」之署名於附表二所示之本票上，
    並於附表二所示之本票出票人欄下盜蓋「潘錦榮」之印章而
    偽造附表二所示本票1 紙，旋於同日持附表二所示本票向不
    知情之丁○○佯稱：潘錦榮願意開立本票供作伊借款之擔保
    云云，致丁○○誤認潘錦榮願意提供本票擔保丙○○之借款
    ，而同意借款新台幣（下同）150 萬元予丙○○，鐘忠憲於
    扣除利息15萬元後，交付135 萬元予丙○○收受。嗣因丙○
    ○屆期未能依約清償前開借款，丁○○遂持附表二所示本票
    向潘錦榮追索票款，經潘錦榮告知無開立本票乙事，方查悉
    上情。
二、案經丁○○訴請台灣高雄地方法院檢察署檢察官偵查起訴。
    理    由
一、按當事人、代理人或辯護人於法院調查證據時，知有第159
    條第1 項不得為證據之情形，而未於言詞辯論終結前聲明異
    議者，視為有前項之同意，刑事訴訟法第159 條之5 第2 項
    定有明文。本案以下認定事實所引用之傳聞證據，檢察官、
    被告丙○○及其辯護人均未於言詞辯論終結前就證據能力表
    示異議（見本院卷第28頁），而各該證據之取得亦無違法不
    當之情事，作為證據並無不適當，依上開說明，本院認本案
    以下所引用之證據均有證據能力，合先敘明。
二、訊據被告坦承有偽造附表二所示本票向告訴人丁○○借款15
    0 萬元，惟辯稱；附表二所示本票是告訴人丁○○要求我以
    潘錦榮名義簽發，我有告訴丁○○，潘錦榮並未授權我簽本
    票，丁○○說這是我跟他2 人之間的默契云云。經查：
（一）本件被告所涉偽造附表二所示本票乙節，除被告之自白外
      ，核與告訴人丁○○指述相符，此外，復有附表二所示本
      票在卷可查（見他字卷第5 頁），上開事實堪信為真。
（二）被告雖有上開辯解，然告訴人丁○○上開債權未能清償時
      ，告訴人丁○○僅持附表二所示本票向本院聲請本票裁定
      之支付命令乙節，有本院88年度促字第14969 號裁定、本
      院90年2 月13日90高貴民齊88執字第15727 號民事執行處
      通知在卷可查（見他字卷第39、40頁）。倘告訴人於附表
      二所示本票簽發之時，明知潘錦榮未同意卻要求被告以「
      潘錦榮」名義簽發附表二所示本票，則告訴人就附表二所
      示本票恐有教唆偽造之嫌，按諸常理，告訴人自無甘冒刑
      事責任風險，檢附該偽造之本票向法院聲請發支付命令之
      理。另依告訴人95年7 月5 日之刑事告發狀之記載，告訴
      人曾持附表二所示本票找潘錦榮清償，然潘錦榮否認附表
      二所示本票上「潘錦榮」之署名為其本人簽署，附表二所
      示本票倘係告訴人要求被告冒「潘錦榮」名義偽造簽發，
      告訴人豈有可能明知附表二所示之本票係偽造，而持偽造
      之本票向被冒名之「潘錦榮」主張本票債權，更無可能檢
      附該本票向法院聲請發支付命令，而使其教唆偽造本票之
      犯行敗露，是認被告上開所辯，應屬卸責之詞，不足採信
      。
（三）綜上，本件被告有偽造附表二所示本票並持以行使、詐欺
      取財之行為，事證明確，犯行堪以認定，應依法論科。
三、按被告丙○○本件行為後，刑法業於94年2 月2 日經總統令
    修正公布，於95年7 月1 日施行，而比較新舊法時應就罪刑
    有關之共犯、未遂犯、想像競合犯、牽連犯、連續犯、結合
    犯，以及累犯加重、自首減輕暨其他法定加減原因（如身分
    加減）與加減例等一切情形，綜其全部罪刑之結果而為比較
    （最高法院95年5 月23日刑事庭第8 次會議決議參照）。又
    修正前刑法第55條後段關於牽連犯「犯一罪而其方法或結果
    之行為犯他罪名者，從一重處斷」之規定，修正後已經廢止
    （刪除），修正後除有性質為接續犯或集合犯等實質上一罪
    者外，均應論以數罪併罰之，自屬法律之變更。經依附表一
    所示各項規定整體比較之結果，仍按刑法第2 條第1 項之「
    從舊從輕」規定，以舊法之規定有利於被告，自應適用修正
    前之舊法規定處斷。
四、核被告所為，係犯刑法第201 條第1 項之意圖供行使之用而
    偽造有價證券罪。被告行使附表二所示之本票，係供擔保而
    借款，則其借款之行為，已屬行使偽造有價證券行為以外之
    另一行為，應再論以刑法第339 條第1 項之詐欺取財罪，並
    依修正前刑法第55條後段之牽連犯關係，從一重之行使偽造
    有價證券罪處斷（參最高法院90年度台上字第5416號判決意
    旨）。檢察官就被告所犯詐欺取財犯行部分，未引用刑法第
    339 條第1 項而認屬行使偽造有價證券之行為，不另論罪，
    尚有誤會，併此敘明。而被告偽造有價證券後持以行使，其
    行使偽造有價證券之低度行為，為偽造有價證券之高度行為
    所吸收，不另論罪。被告盜蓋潘錦榮印章係屬偽造有價證券
    之階段行為，不另論罪。又審酌刑法意圖供行使之用而偽造
    有價證券罪，其法定本刑為「3 年以上10年以下有期徒刑，
    得併科3 千元以下罰金」，本件被告係因以「潘錦榮」名義
    辦理房屋登記，始以「潘錦榮」名義簽發附表二所示本票以
    加強擔保對告訴人丁○○之債權清償能力，被告偽造附表二
    所示本票詐得借款固有非是，惟參以被告偽造本票僅1 紙，
    對於票據信用及社會金融秩序所生之危害程度非鉅，且已與
    被害人丁○○達成和解，實有情輕法重之情形，揆其犯罪情
    狀客觀上顯有堪予憫恕之處，本院如逕以宣告最低度之刑罰
    ，猶嫌過重，當依刑法第59條規定減輕其刑，其本刑之最高
    、低度同減輕之。爰再審酌被告之素行、犯罪動機、目的、
    手段、及其所為對社會票據信用危害程度非鉅，且犯罪後坦
    認大部分犯行、尚有悔意等一切情狀，酌情量處如主文所示
    之刑，以資懲儆。
五、末查，被告雖曾因妨害自由案件，經本院69年度易字第3662
    號判決處有期徒刑6 月確定，於74年7 月16日執行完畢，固
    有台灣高等法院被告前案紀錄表、本院辦理刑事案件電話記
    錄查詢表在卷可按，惟被告無論依修正前刑法第74條第2 款
    之規定，或修正後刑法74條第1 項第2 款之規定，均得宣告
    緩刑，因緩刑之條件並非針對行為而設，而係針對宣告刑作
    為宣告緩刑的條件，即重在裁判時，行為人是否合於緩刑要
    件，宣告緩刑是否適當，自應適用裁判時法，則其緩刑之宣
    告，應適用修正施行後刑法第74條之規定（最高法院95年5
    月23日95年度第8 次刑庭會議決議參照）。審酌被告因故意
    犯罪受有期徒刑以上刑之宣告，執行完畢後，5 年內未曾因
    故意犯罪受有期徒刑以上刑之宣告，經此教訓，當能知所警
    惕，信無再犯之虞，及被告犯後坦承犯行，態度良好，且已
    與告訴人丁○○達成和解，此有和解書1 份在卷可憑，本院
    認其所宣告之刑，以暫不執行為適當，爰併諭知如主文所示
    之緩刑，以啟自新。
六、另被告所偽造如附表以「潘錦榮」名義為發票人之本票部分
    ，不問屬於被告與否，依刑法第205 條之規定沒收。
七、據上論斷，應依刑事訴訟法第299 條第1 項前段，刑法第2
    條第1 項前段、第201 條第1 項、339 條第1 項、第59條、
    第205 條、第74條第1 項第2 款，修正前刑法第55條，罰金
    罰鍰提高標準條例第1 條前段，判決如主文。
本案經檢察官甲○○到庭執行職務。
中　　華　　民　　國　　96　　年　　9 　　月　　21　　日
　                刑事第三庭  審判長法  官  蔡國
                                    法　官  蔡書瑜
                                    法  官  何佩陵
以上正本證明與原本無異。
如不服本判決，應於送達後10日內，向本院提出上訴狀。
中　　華　　民　　國　　96　　年　　9 　　月　　21　　日
                                    書記官  鍾淑美
附錄本判決論罪之法條：
刑法第201條（有價證券之偽造變造及行使罪）
意圖供行使之用，而偽造、變造公債票、公司股票或其他有價
證券者，處3年以上10年以下有期徒刑，得併科3千元以下罰金。
行使偽造、變造之公債票、公司股票或其他有價證券，或意圖供
行使之用，而收集或交付於人者，處1 年以上7 年以下有期徒刑
，得併科3千元以下罰金。
中華民國刑法第339條
（普通詐欺罪）
意圖為自己或第三人不法之所有，以詐術使人將本人或第三人之
物交付者，處5 年以下有期徒刑、拘役或科或併科1 千元以下罰
金。
以前項方法得財產上不法之利益或使第三人得之者，亦同。
前二項之未遂犯罰之。
附表一：
┌──────┬─────────────┬─────────────┬───────┬────┐
│相關變更條文│行為時法（下稱舊法）之內容│裁判時法（下稱新法）之內容│比  較  理  由│備    註│
├──────┼─────────────┼─────────────┼───────┼────┤
│【罰金刑貨幣│依法律應處罰金、罰鍰者，就│中華民國94年1 月7 日法修正│刑法之貨幣單位│經按現行│
│單位之變更】│其原定數額得提高為2 倍至10│施行後，刑法分則編所定罰金│由「元（指銀元│法規所定│
│罰金罰鍰提高│倍（刑法乃係定明10倍）。第│之貨幣單位為新臺幣。94年1 │）」變更為「新│貨幣單位│
│標準條例第1 │1 條所定得提高倍數之規定，│月7 日刑法修正時，刑法分則│臺幣」，且刑法│折算新臺│
│條前段、第5 │於本條例修正後制定之法律，│編未修正之條文定有罰金者，│分則之罰金數額│幣標準條│
│條→刑法施行│不適用之；本條例修正前公布│自94年1 月7 日刑法修正施行│，亦視該分則先│例第2 條│
│法第1 之1條 │之法律，於本條例修正後修正│後，就其所定數額提高為30倍│前曾修正與否，│之規定折│
│第1 項、第2 │其罰金罰鍰數額或法律經全部│。但72年6 月26日至94年1 月│而分別提高3 或│算後等值│
│項          │修正而其罰金罰鍰數額未予變│7 日新增或修正之條文，就其│30倍。        │，是以新│
│            │更者，亦同。              │所定數額提高為3 倍。      │              │法並未較│
│            │                          │                          │              │有利。  │
├──────┼─────────────┼─────────────┼───────┼────┤
│【併科罰金刑│主刑之種類如下：五、罰金：│主刑之種類如下：五、罰金：│刑法之貨幣單位│舊法有利│
│最低度之變更│1 元以上（折算為新台幣3 元│新台幣1000元以上，以百元計│由「元（指銀元│        │
│】刑法第33條│以上）。                  │算之。                    │）」變更為「新│        │
│第5 款      │                          │                          │臺幣」，且特別│        │
│            │                          │                          │法如有規定併科│        │
│            │                          │                          │罰金者，其罰金│        │
│            │                          │                          │之下限，須新台│        │
│            │                          │                          │幣1000元以上。│        │
├──────┼─────────────┼─────────────┼───────┼────┤
│【牽連犯適用│犯一罪而其方法或結果之行為│廢止（刪除）              │除性質上得認係│舊法有利│
│之變更】原刑│犯他罪名者，從一重處斷。  │                          │接續犯或集合犯│        │
│法第55條後段│                          │                          │等實質上一罪者│        │
│            │                          │                          │外，應依數罪併│        │
│            │                          │                          │罰之。        │        │
├──────┼─────────────┴─────────────┴───────┼────┤
│整體比較結果│以修正前之舊法有利於被告                                              │舊法有利│
└──────┴───────────────────────────────────┴────┘
附表二
偽造本票1紙  ：
本票號碼   發票人      票面金額       發票日期
275366     潘錦榮    新台幣150萬元   87年4月23日
